【裁判字號】    95,上易,196
【裁判日期】    951003
【裁判案由】    給付借款
【裁判全文】
臺灣高等法院臺中分院民事判決  95年度上易字第196號
上  訴  人  乙○○
被  上訴人  甲○○（即宋文斌）
                      巷32弄11號4樓
被  上訴人  戊○○（即林美絹）
                      巷32弄11號4樓
上列當事人間請求給付借款事件，上訴人對於中華民國95年4月
17日臺灣彰化地方法院95年度訴字第99號第一審判決提起上訴，
本院於民國95年9月19日言詞辯論終結，判決如下：
    主  文
上訴駁回。
第二審訴訟費用由上訴人負擔。
    事  實
    事實及理由
一、本件被上訴人經合法通知，未於言詞辯論期日到場，核無民
    事訴訟法第386條各款所列情形，爰依上訴人之聲請，由其
    一造辯論而為判決，核先說明。
二、上訴人起訴主張：被上訴人甲○○、戊○○二人係夫妻，自
    民國（下同）86年4月起至87年10止，陸續向上訴人借款，
    其中新台幣共計二百一十二萬七千二百元，美金三百元，人
    民幣三千一百元；當初借款時，美金及人民幣部分並未約定
    清償時要以新台幣償還，也未約定匯率及利息要以多少計算
    。被上訴人向上訴人借款，拿去付給訴外人丁○○部分共計
    五十萬零二百元；付給訴外人洪宗芳部分為三十七萬元，付
    給訴外人陳小姐計有二筆，分別為十五萬元及二十八萬二千
    ；上訴人付給丁○○、洪宗芳及陳小姐之部分，均為新台幣
    ，並非美金或人民幣。又兩造約定應於88年間清償完畢，惟
    被上訴人二人迄今仍未付分文，雖經上訴人以存證信函催告
    ，被上訴人仍置之不理。爰依民法消費借貸關係提起本訴，
    關於美金部分，上訴人以匯率一比三十元計算，關於人民幣
    部分，上訴人以匯率一比四計算，比正常之匯率為低，對被
    上訴人並無不利，總計被上訴人積欠上訴人新台幣二百一十
    四萬八千六百元（含新台幣2,127,200元，美金300元x30=
    新台幣9,000元，人民幣3100元x4=新台幣12,400元）。為此
    ，訴請被上訴人應給付上訴人新台幣二百一十四萬八千六百
    元及自起訴狀繕本送達翌日起至清償日止，按年息百分之五
    計算之利息等語。
三、被上訴人均未於言詞辯論期日到場，亦未提出書狀作何聲明
    或陳述。
四、原審判命被上訴人應給付上訴人新台幣1﹐302﹐200元及自
    95年3月24日起至清償日止，按指息百分之五計算之利息；
    並駁回上訴人其餘請求。上訴人提起上訴，上訴聲明：求為
    判決：（一）原判決關於駁回上訴人在第一審其餘之訴及該
    部分假執行之聲請，並命負擔訴訟費用部分之裁判均廢棄；
    （二）上開廢棄部分，被上訴人應再給付上訴人新台幣八十
    四萬六千四百元及自九十五年三月二十四日起，至清償日止
    ，按週年利率百分之五計算之利息；（三）第一審廢棄部分
    及第二審訴訟費用由被上訴人負擔；（四）請准供擔保宣告
    假執行。
五、按當事人主張有利於己之事實者，就其事實有舉證之責任，
    民事訴訟法第277條；次按當事人對於他造主張之事實，於
    言詞辯論時不爭執者，視同自認；當事人對於他造主張之事
    實，已於相當時期受合法之通知，而於言詞辯論期日不到場
    ，亦未提出準備書狀爭執者，準用第一項之規定；但不到場
    之當事人係依公示送達通知者，不在此限，民事訴訟法第
    280條第1、3項分別定有明文。準此，當事人之一造雖已於
    相當時期受合法之通知，而於言詞辯論期日不到場，亦未提
    出準備書狀爭執，惟其送達如係依公示送達通知，依前揭規
    定，即不視同自認；則主張有利於己之事實者，就其事實，
    仍負有舉證之責任。本件上訴人主張：被上訴人甲○○、戊
    ○○二人係夫妻，自86年4月起至87年10止，陸續向上訴人
    借款，其中新台幣共計二百一十二萬七千二百元，美金三百
    元，人民幣三千一百元等情；被上訴人雖於原審及本院均已
    於相當時期受合法之通知，而於言詞辯論期日不到場，亦未
    提出準備書狀爭執者；惟被上訴人於原審及本院之送達，均
    係依公示送達通知，揆諸前揭規定，即不視同自認，上訴人
    就主張有利於己之事實，仍負有舉證之責任。
六、上訴人主張被上訴人於86年至87年間陸續向上訴人借款，分
    句別拿去付給訴外人丁○○部分共計五十萬零二百元；付給
    訴外人洪宗芳部分為三十七萬元，付給訴外人陳小姐計有二
    筆，分別為十五萬元及二十八萬二千元，總計一百三十萬二
    千二百元，上開借款均已屆清償期等情，業據證人丁○○於
    原審到庭證稱「當初被上訴人甲○○有欠我七十六萬元的款
    項，我找被上訴人甲○○找不到，我有來法院告他詐欺，他
    被通緝，他後來有抓到，後來由上訴人替被上訴人甲○○代
    付款項，上訴人有些拿現金、有些拿支票給我，叫我撤回對
    被上訴人甲○○的告訴。上訴人拿錢給我的時候，被上訴人
    甲○○有在場。上訴人是分幾次給我，我忘了。這個是好幾
    年的事情了，大概八十幾年的事情。交錢的地點，有時候他
    來我們公司，有時候我去他們的地方。交錢的時候，被上訴
    人甲○○都有在場。當初欠我錢的人是被上訴人甲○○，但
    是被上訴人戊○○即林美絹從頭到尾都在場。我去處理債務
    的時候，被上訴人甲○○也不只欠我一個人錢。上訴人代替
    被上訴人甲○○還給我的是五十萬零二百。我知道洪宗芳是
    被上訴人甲○○的債權人。還有一個小姐不知道姓陳還是姓
    方，我們都有去被上訴人甲○○那邊跟上訴人拿錢」等語明
    確，並有上訴人提出上訴人所簽發，經被上訴人甲○○兌領
    之支票影本附卷可參。堪認上訴人此部分之主張為真實，自
    足採信。
七、至於上訴人主張被上訴人積欠上訴人超過一百三十萬二千二
    百元部分，上訴人僅提出存證信函、借據明細表影本為證，
    惟上開存證信函之內容為上訴人自行所書寫，並不能證明被
    上訴人確實有積欠上訴人借款的之事實。而上訴人所提出之
    借據明細表影本，係屬私文書，依民事訴訟法第357條規定
    ，自應由上訴人舉證證明其真正。上訴人雖主張上開借據明
    細表係被上訴人二人親自所寫後交予上訴人之資料，惟上開
    借據明細表並無被上訴人二人之簽名，亦未載明各筆款項係
    被上訴人向上訴人所借用，上訴人又未提出其他證據證明上
    開借據明細表確實為被上訴人二人所書寫；是上開借據明細
    表，尚難執為被上訴人向上訴人借款之證明。至證人即上訴
    人之配偶丙○○雖於本院準備程序到庭證稱：「八月九日甲
    ○○有跟我先生借錢，借十萬元還會錢，另九月二十一日借
    十八萬元是為了還模具的錢。九月十九日的三萬元部分，我
    不是很清楚。十月二十四日是借十六萬元，是為了要還土地
    銀行借款的錢。八十七年一月一日借二萬元是為了要赴大陸
    的費用。甲○○借這些款項我雖然沒有在場，但這些錢都是
    我去銀行提領，我有問我先生是做何用途，是我先生告訴我
    錢用途。美金是甲○○的小舅子跟我先生借的，至於人民幣
    部分是甲○○跟我先生借的，我先生跟我講我記下來的。明
    細表的記載我不知道是何人記的。」等語（見本院卷第39頁
    ）；惟證人既未於被上訴人向上訴人借款當時在場聽聞，而
    係聽聞上訴人之轉述，是其證述，自不足為被上訴人有向上
    訴人借款之證明；難認上訴人就其主張之事實，已盡舉證之
    責。則上訴人主張被上訴人積欠上訴人超過一百三十萬二千
    二百元部分之事實，即難採信。
八、按消費借貸之借用人應於約定期限內，返還與借用物種類、
    品質、數量相同之物；應付利息之債務，其利率未經約定，
    亦無法律可據者，週年利率為百分之五，民法第478條前段
    及第203條分別定有明文。本件被上訴人二人積欠上訴人一
    百三十萬二千二百元之借款，已屆清償期，兩造借款時既未
    約定利息，依前揭規定，上訴人自得請求被上訴人返還借款
    ，並請求依法定利率百分之五計算之利息。從而上訴人本於
    消費借貸之借用物返還請求權之法律關係，請求被上訴人返
    還借款一百三十萬二千二百元及自起訴狀繕本送達翌日即95
    年3月24日起至清償日止，按年息百分之五計算之利息，洵
    屬正當，應予准許。逾此部分之請求為無理由，應予駁回。
    原審就上訴人請求超過一百三十萬二千二百元部分，為上訴
    人敗訴之判決，及駁回其假執行之聲請，並無不合。上訴意
    旨指摘原判決不當，求予廢棄改判，為無理由，應予駁回。
九、據上論結，本件上訴為無理由，依民事訴訟法第449條第1項
    、第78條，判決如主文。
中    華    民    國    95    年    10    月    3     日
                      民事第二庭審判長法  官  童有德
                                      法  官  蔡秉宸
                                      法  官  翁芳靜
以上正本係照原本作成。
不得上訴
                                      書記官  許美惠
中    華    民    國    95    年    10    月    4     日
                                                      Ｈ


司法院資訊處製作；財團法人民間司法改革基金會備份。
